【裁判字號】    91,訴,1074
【裁判日期】    920123
【裁判案由】    毒品危害防制條例
【裁判全文】
臺灣臺北地方法院刑事判決                        九十一年度訴字第一七四號
    公  訴  人  臺灣臺北地方法院檢察署檢察官
    被      告  乙○○  男  二.
    選任辯護人  梁力求律師
右列被告因違反毒品危害防制條例案件，經檢察官提起公訴（九十一年度偵字第一八
九六六號、九十一年毒偵字第二八八號），甲○判決如左：
    主  文
乙○○持有第貳級毒品，處拘役伍拾日，如易科罰金，以佰元折算壹日。扣案含有
ＭＤＡ、ＭＤＭＡ成分之藥錠貳顆沒收銷毀之。
乙○○被訴販賣第參級毒品部分無罪。
    事  實
一、乙○○明知ＭＤＭＡ、ＭＤＡ（二亞甲基雙氧安非他命）均係毒品危害防制條例
    第二條所管制之第二級毒品，未經允許，不得非法持有，仍於民國九十一年五月
    十一日凌晨零時許，在台北市○○○路、錦州街口附近之「天使ＰＵＢ」，向姓
    名、年籍不詳之人買進含有第二級毒品ＭＤＡ、ＭＤＭＡ成分之藥錠二顆、及第
    三級毒品愷他命一瓶（毛重壹點柒陸公克，驗後淨重零點伍玖公克），而無故持
    有之，準備伺機施用，嗣於同年五月十一日二時五分許，其尚未施用之際，即為
    警在台北市中山區○○○路與錦州街口查獲，並扣得前述之藥丸二顆及愷他命一
    瓶。
二、案經台北市政府警察局中山分局報請臺灣臺北地方法院檢察署檢察官偵查起訴。
    理  由
一、右揭持有第二級毒品之犯罪事實，業據被告乙○○於甲○審理中供認不諱，並有
    扣案之藥丸二顆可資佐證，而上開藥丸經送台北市政府警察局鑑定結果，確檢出
    第二級毒品ＭＤＭＡ及ＭＤＡ之成分屬實，有該局九十一年七月八日北市鑑毒字
    第四四八號鑑驗通知書一紙附卷可稽，足徵被告之自白與事實相符，應堪採信，
    本件事證明確，被告犯行足堪認定，應予依法論科。
二、按ＭＤＭＡ、ＭＤＡ均係毒品危害防制條例第二條第二項第二款所列管之第二級
    毒品，未經主管機關許可不得無故持有；核被告所為，係犯毒品危害防制條例第
    十一條第二項之持有第二級毒品罪。公訴意旨雖認被告涉犯毒品危害防制條例第
    四條第二項之販賣第二級毒品罪，並以被告於警訊、偵查中之自白及扣案之第二
    級毒品ＭＤＭＡ二顆為主要論罪之依據。惟按被告之自白不得作為有罪判決之唯
    一證據，仍應調查其他必要之證據，以察是否與事實相符，刑事訴訟法第一百五
    十六條第二項定有明文，其立法目的在以補強證據之存在，藉以限制合法自白在
    證據上之價值，俾發現實質的真實，即使被告之自白出於任意性，然若別無其他
    補強證據足以擔保其自白與事實相符，該自白仍非刑事訴訟法上得據以認定被告
    有罪之唯一證據，當不得單憑此而為不利被告之認定，又認定不利於被告之事實
    ，應依積極證據，苟積極證據不足為不利於被告事實之認定時，即應為有利於被
    告之認定（最高法院三十年上字第八一六號判例參照）。查被告於警訊、偵查時
    雖供稱：扣案的搖頭丸二顆是綽號「小楊」的男子叫我運送到ＰＵＢ店內，「小
    楊」是一位兄弟，我不知道姓名、年籍，年約三十歲，沒有聯絡電話，我幫忙「
    小楊」運送毒品兩次，第一次是搖頭丸三顆及愷他命二瓶，「小楊」給我新台幣
    （下同）一千五百元酬勞，這次是搖頭丸二顆及愷他命一瓶，第一次運送是二月
    份，我每次均將毒品交給綽號「小王」之男子，並向其收取毒品費用，這次代價
    「小楊」還沒有給我，因為「小楊」是兄弟，如果不幫他運送毒品，他可能會打
    我，每顆搖頭丸售價五百元，愷他命一瓶一千元，我本身有服用過搖頭丸一次，
    是在ＰＵＢ店內購買，是在二個月前服用云云，並於偵查中接續供稱：「小楊」
    是在九十一年五月十一日晚上十一點，在林森北路錦州街口將毒品給我，叫我拿
    到ＰＵＢ內給「小王」，代價二千元是「小王」給的，幾個月前在同一地點幫「
    小楊」拿ＭＤＭＡ及愷他命給「小王」，代價是一千五百元云云，惟查，被告供
    稱其第一次幫「小楊」運送的毒品是搖頭丸三顆、愷他命二瓶，搖頭丸每顆售價
    五百元、愷他命一瓶一千元，則核算其價金一共亦僅三千五百元，而被告供稱綽
    號「小楊」的男子給伊的代價竟高達一千五百元，則倘非上開毒品均無任何成本
    或進價甚微，否則綽號「小楊」之男子豈有可能給予被告如此高的酬勞，此與常
    理有違，而誠屬可疑；再查，被告於第二次警訊筆錄中當警員問其：「你第二次
    幫小楊運輸毒品有無代價？代價多少？有無收取？」，被告則供稱：今所運輸的
    代價是二千元，沒有收到，因為被抓到云云，惟被告前於警訊中供稱所查扣之毒
    品搖頭丸二顆及愷他命一瓶，依其所稱之售價僅二千元，而被告竟供稱「小楊」
    要給其酬勞亦為二千元，苟係如此，則綽號「小楊」之男子豈非毫無利潤可言？
    而「小楊」又何須甘冒罹此販賣第二、三級毒品之重典，而未賺取任何利益？且
    衡諸被告第一次運送毒品之數量較第二次為多，然其自承之酬勞反較第一次為低
    ，此均與常理不符，尚難遽以採信；綜上所述被告於警訊、偵查中之自白既有上
    述諸多疑點，而顯有瑕疵，則其於甲○審理中辯稱：事實上並沒有「小楊」、「
    小王」二人，是我一時緊張編出來的，毒品是我買來要自己施用的等語，即非全
    然不可採信，而扣案之第二級毒品ＭＤＭＡ僅能證明被告持有之事實，無法證明
    其與綽號「小楊」之男子確有共同販賣第二級毒品之犯意聯絡及行為分擔，而綽
    號「小楊」、「小王」等男子是否確實存在，亦乏積極證據以資佐證，且經甲○
    向台北市政府警察局中山分局函查結果，亦查無上開「天使ＰＵＢ」附近有綽號
    「小王」之男子，有該局九十一年十一月十八日北市警中分刑字第九一六五九二
    七七ＯＯ號函一紙附卷足憑，自不得僅以被告前開有瑕疵之警、偵訊自白及扣案
    之第二級毒品，即遽以認定被告與綽號「小楊」之男子有共同意圖販賣第二級毒
    品之犯行，公訴意旨雖認被告係犯毒品危害防制條例第四條第二項之販賣第二級
    毒品毒品罪，然既查無其他積極證據證明被告確有販賣之意圖，而被告持有第二
    級毒品安非他命之犯行既已於起訴事實所敘及，甲○自得變更起訴法條而予論究
    。爰審酌被告前無犯罪前科，素行尚稱良好，有台灣高等法院檢察署刑案紀錄簡
    覆表一紙在卷可稽，被告犯後坦承犯行，頗知悔悟之態度及其犯罪動機、目的、
    手段，所持有之毒品數量等一切情狀，量處如主文所示之刑，並諭知易科罰金之
    折算標準，以資懲儆。末查，扣案含有第二級毒品ＭＤＡ、ＭＤＭＡ成分之藥錠
    二顆（毛重均為零點三五公克），為查獲之毒品，不問屬於犯人與否，應依毒品
    危害防制條例第十八條第一項前段宣告沒收銷燬之。
三、公訴意旨另略以：被告乙○○明知愷他命為毒品危害防制條例第二條第二項第三
    款之第三級毒品，竟與真實姓名、年籍均不詳綽號「小楊」之成年男子共同基於
    販賣之意思，並基於概括之犯意，於民國九十一年二月間某日，由小楊在臺北市
    ○○○路、錦州街口之某ＰＵＢ店內，提供ＭＤＭＡ三顆、愷他命二瓶，交由乙
    ○○運送到臺北市○○○路之某ＰＵＢ店內，以每顆ＭＤＭＡ新臺幣（下同）五
    百元、每瓶愷他命一千元之價格賣予真實姓名、年籍均不詳綽號「小王」之成年
    男子，小王將價金交付乙○○，乙○○將收取之價金交付小楊後，小楊給付乙○
    ○一千五百元為報酬；復於同年五月十一日凌晨零時許，在相同之臺北市○○○
    路、錦州街口之某ＰＵＢ店內，由小楊提供ＭＤＭＡ二顆、愷他命一瓶，約定二
    千元之代價，交由乙○○運送至相同地點，欲以相同之價格賣予小王；然於同日
    凌晨二時五分許，乙○○運送途中，經過臺北市○○○路、錦州街口時，遇員警
    盤檢，始為警查獲，並扣得前揭毒品，因認被告另涉有毒品危害防制條例第四條
    第三項之販賣第三級毒品罪嫌云云。
四、按犯罪事實應依證據認定之，無證據不得推定其犯罪事實，刑事訴訟法第一百五
    十四條定有明文。又所謂認定犯罪事實之證據，係指足以認定被告確有犯罪行為
    之積極證據而言，如未發現相當證據，或證據不足以證明，自不能以推測或擬制
    之方法，以為裁判基礎。且刑事訴訟法上證明之資料，無論其為直接證據或間接
    證據，均須達於通常一般人均不致於有所懷疑，而得確信其為真實之程度，始得
    據為有罪之認定，若其關於被告是否犯罪之證明尚未達此程度，而有合理性懷疑
    之存在，致使無從形成有罪之確信，根據「罪證有疑，利於被告」之證據法則，
    即不得遽為不利被告之認定，其以情況證據（即間接證據）斷罪時，尤須基於該
    證據在直接關係上所可證明之他項情況事實，本乎推理作用足以確證被告有罪，
    方為合法，不得徒憑主觀上之推想，將一般經驗上有利被告之其他合理情況逕予
    排除，最高法院七十六年台上字第四九八六號、三十二年度上字第六七號判例意
    旨已甚明矣。
五、本件公訴人認被告涉有前開販賣第三級毒品罪嫌，無非係以被告於警訊、偵查中
    之自白，及扣案之白色粉末一瓶（毛重壹點柒陸公克，驗後淨重零點伍玖公克）
    ，經送台北市政府警察局鑑定結果，確檢出第三二級愷他命之成分屬實，有該局
    九十一年七月八日北市鑑毒字第四四八號鑑驗通知書一紙附卷可稽，並參諸被告
    為警捕獲當日由警方採尿檢驗，經台北市立療養院鑑定結果並無任何毒品反應等
    情，為其主要論據。訊之被告乙○○雖於甲○審理中坦認持有扣案第三級毒品愷
    他命，惟堅詞否認涉有公訴人所指之上開罪嫌，並辯稱：愷他命是我買來要自己
    施用的等語，而公訴人據以認定被告涉嫌販賣第三級毒品犯行之主要論罪依據即
    上開被告於警訊、偵查中之自白，業有諸多疑點而有瑕疵，已如前述；而被告經
    同日採尿送驗結果，雖無安非他命等毒品陽性反應，有前開台北市立療養院煙毒
    尿液檢驗報告在卷可稽，然本件查獲現場並查無任何被告進行交易之情事，且遍
    閱全卷亦無被告販賣第三級毒品愷他命之積極事證，自難僅憑其持有愷他命及無
    施用愷他命乙節，即以推測擬制之方法，逕為認定被告係販賣第三級毒品而為有
    罪之認定。
六、綜上所述，被告所涉前開販賣第三級毒品罪嫌，既屬無從證明，自難以前開罪名
    相繩。此外，復查無其他積極證據足資證明被告有何販賣第三級毒品之犯行，且
    依卷內現存事證，亦無其他積極證據足資證明被告與綽號「小楊」之男子間有何
    販賣第三級毒品之犯意聯絡及行為分擔，依照前開之說明，自應就此部分犯行為
    被告無罪之諭知，以昭審慎。而扣案之第三級毒品愷他命一瓶，與本案前揭論罪
    科刑部分並無直接關聯性，爰不併為沒收之諭知，附此敘明。
據上論斷，應依刑事訴訟法第二百九十九條第一項前段、第三百零一條第一項、第三
百條，毒品危害防制條例第十一條第二項、第十八條第一項前段，刑法第十一條、第
四十一條第一項前段，罰金罰鍰提高標準條例第二條，判決如主文。
本案經檢察官邱舜韶到庭執行職務
中     華     民      國      九十二      年      一     月     二十三  日
                                      臺灣臺北地方法院刑事第九庭
                                          法  官  吳  佳  薇
右正本證明與原本無異。
如不服本判決，應於判決送達後十日內向甲○提出上訴狀(應抄附繕本)。告訴人
或被害人如對於本判決不服者，應具備理由請求檢察官上訴，其上訴期間之計算
係以檢察官收受判決正本之日期為準。
                                          書記官   許  博  為
中      華      民      國      九十二      年    一    月  二十三    日
附錄本案論罪科刑法條全文毒品危害防制條例第十一條：
持有第一級毒品者，處三年以下有期徒刑、拘役或新台幣五萬元以下罰金。
持有第二級毒品者，處二年以下有期徒刑、拘役或新台幣五萬元以下罰金。
持有專供製造或施用毒品之器具者，處一年以下有期徒刑、拘役或新台幣一萬元以下
罰金。


司法院資訊處製作；財團法人民間司法改革基金會備份。
